臺灣高等法院刑事判決　　　　　　 96年度上更(一)字第538號
上　訴　人　台灣桃園地方法院檢察署檢察官
上　訴　人
即　被　告　丙○○
選任辯護人　呂福元律師
　　　　　　許淵秋律師
上列上訴人等因被告毒品危害防制條例案件，不服臺灣桃園地方
法院94年度訴字第2425號，中華民國95年11月8日第一審判決（
起訴案號：臺灣桃園地方法院檢察署94年度偵字第15079 號），
提起上訴，本院判決後，經最高法院第1次發回更審，本院判決
如下：
    主  文
原判決關於丙○○部分撤銷。
丙○○共同連續販賣第一級毒品，處有期徒刑柒年陸月。扣案如
附表一所示之物均沒收、附表二所示之物均沒收銷燬之；販賣第
一、二級毒品合計所得新台幣拾壹萬柒仟元與丁○○連帶沒收，
如全部或一部不能沒收時，以其財產抵償之。
    事  實
一、丙○○與丁○○（為本院判處有期徒刑12年，經最高法院以
    96年度台上字第4057號判決駁回確定在案）為同居男女朋友
    關係。其等均明知海洛因、甲基安非他命（下稱安非他命）
    分別為毒品危害防制條例第2條第1項第1款、第2款所規定之
    第一、二級毒品，不得非法持有、販賣。因丁○○獲悉可向
    甲○○（另案經本院以95年度上訴字第2694號判決確定在案
    ）販入毒品海洛因、安非他命販賣牟利，竟與丙○○共同基
    於意圖營利販賣第一、二級毒品之概括犯意聯絡，自民國94
    年6月初某日起，推由丁○○以每半兩海洛因新臺幣（下同
    ）8至10萬元、每兩安非他命2萬至3萬元之代價，向甲○○
    販入數量不詳海洛因、安非他命後，除部分供己施用外，餘
    則共同販賣予他人牟利，由丁○○以其所有0000000000號行
    動電話作為對外聯絡工具，與丙○○以其所有0000000000號
    行動電話互為聯絡販毒交付等事宜。2人於附表三編號 (一)
    至 (三)所示之時間、地點、方式，共同連續販賣海洛因或
    安非他命予乙○○、戊○○（原名黃家祥）、己○○等人多
    次。嗣丁○○於94年8月25日15時30分許，在桃園縣楊梅鎮
    ○○路114號2樓租屋處（下稱楊梅租處）為警持搜索票查獲
    ，並扣得其所有供販賣所用附表二編號1所示海洛因17包（
    合計淨重25.59公克，空包裝重5.08公克，純度35.45 %，純
    質淨重9.07公克，其中13包在丁○○身上查扣）、附表二編
    號2所示安非他命1包（實秤毛重1.370公克）、丁○○所有
    供販賣海洛因、安非他命犯罪所用附表一編號1至3及預備供
    販賣海洛因、安非他命所用附表一編號4所示之物，及與本
    案無關之吸食器1個、葡萄糖1盒、行動電話1支（序號00000
    0000000000，內插門號0000000000號SIM卡）等物。復於94
    年9月12日12時40分許，丙○○在楊梅租處為警查獲，並扣
    得丁○○所有供販賣所用附表二編號3所示海洛因16 包（合
    計淨重13.02公克公克，空包裝重4.64公克，純度9.81%，純
    質淨重1.28公克）、編號4所示安非他命2包（合計實秤毛重
    1.39 5公克）、丙○○所有供販賣毒品犯罪所用附表一編號
    5所示行動電話1支（序號000000000000000，內插門號00000
    00000號SIM卡）及與本案無關之吸食器1組、不明白粉1包（
    無法定毒品成分，淨重6.06公克，空包裝重3.01公克）等物
    。
二、案經臺灣桃園地方法院檢察署檢察官指揮海巡署海岸巡防總
    局北部地區巡防局偵查後起訴。
    理  由
一、訊據上訴人即被告丙○○對於94年6 月初起，在楊梅租處經
    共同正犯丁○○電話指示，代為交海洛因、安非他命予戊○○之事實坦承不諱，惟辯稱：伊不是販賣，只是幫助販賣。
    且供出丁○○販賣毒品，經檢察官同意援用證人保護法，自
    應依該第14條第1 項規定減輕其刑。伊復供出毒品來源為甲○○，亦應適用毒品危害防制條例第17條減刑云云。經查：
(一)上開被告如何與丁○○分工販賣海洛因、安非他命之事實，
    業經被告於偵查中坦承不諱（台灣桃園地方法院檢察署94年
    度偵字第16651號卷，下稱16651卷第56至58頁），並經原審
    勘驗其偵訊筆錄無訛（原審卷二第197至220頁），核與證人
    丁○○（原審卷一第157 頁）、乙○○、戊○○、己○○所
    為證述大致相符，並有附表一、二所示之物扣案足佐。且扣
    案附表二所示之物經鑑定結果，為海洛因或安非他命，有法
    務部調查局94年11月3日調科壹字第080010050號鑑定書、94
    年11月23日調科壹字第080010140號鑑定書及行政院衛生署
    管制藥品管理局95年1月27日管檢字第0940014446號檢驗成
    績書各1紙存卷可憑，復有針對丁○○使用0000000000號行
    動電話監聽之通訊監聽譯文在卷足佐。
(二)有關被告與丁○○共同於附表三編號 (一) 所示之交易時間
    、次數、交易地點、金額、方法，連續販賣交易物品欄所示
    安非他命予乙○○之犯行，復據乙○○結證稱：94年7月24
    日通聯中，「拿兩張」是指拿2千元的安非他命，重量約袋
    裝1.78至2公克，交易地點在位於新屋的賭場；而94年7月26
    日通聯內容是指拿安非他命4千元，「4分之1」是指4分之1
    包，重量約有3點多公克，1包「4分之1」要4千元；94年7月
    28日通聯中「硬的」就是指安非他命，該次交易地點在楊梅
    外環道住處附近，就是縱貫路要通往秀才路的路上，當時「
    全哥」就住在那邊等語綦詳（原審卷二第14至19頁），並有
    通訊監察譯文在卷可稽。徵諸乙○○對於購買安非他命，歷
    次數量、金額、地點等細節，均能陳述明確，且與上開通訊
    監察譯文內容大致吻合，乙○○與被告既無怨隙，當無構詞
    攀誣之理。雖乙○○就94年7月26日交易地點無法記憶，惟
    經常施用毒品之人，衡情應有為數不少購買毒品之經驗，則
    其購買毒品之來源、時間、地點、金額常因時間之經過而有
    些許遺忘無法逐一詳細說明，此要與常情不悖。故乙○○雖
    未清楚記憶其向丁○○該次購得毒品之地點，惟已就其向丁○○購得毒品安非他命之基本事實，前後證述一致，是其上
    開所證述，自堪採信。
(三)就被告於附表三編號 (二) 所示之交易時間、次數、交易地
    點、金額、方法，連續販賣交易物品欄所示之第一級毒品海
    洛因、第二級毒品安非他命予戊○○之犯行，亦據戊○○結
    證綦詳。觀諸戊○○所證：丁○○、被告均叫我「阿祥」，
    每次向丁○○取得毒品都有拿錢給丁○○，海洛因半錢約1
    萬2千元，安非他命1公克約2、3千元，每次向丁○○買的數
    量差不多4分之1錢，安非他命約1公克，我向丁○○拿海洛
    因約10次，安非他命次數也差不多，共各計10次，大部分同
    時拿海洛因及安非他命，地點是在新屋賭場或楊梅租處，其
    中丁○○有叫被告拿海洛因2次給我，交付時間應是在丁○○被抓之前那段時間，地點就是在楊梅租處，我把錢交給丁○○等語（原審卷二第23至25、28、29頁）。戊○○就其歷
    次與丁○○購買海洛因、安非他命之數量、金額、地點等細
    節，均能陳述明確，核與被告供述：我和丁○○賣毒的對象
    有綽號「阿祥」即黃家祥等語相符（16651號卷第58頁），
    堪認戊○○所證非虛，自堪採信。戊○○既稱「大部分2同
    時拿海洛因及安非他命，可見有時只買海洛因，有時只買安
    非他命，爰依最有利於被告之原則，認定有9次同時賣海洛
    因及安非他命予戊○○，餘1次單獨販賣海洛因，1次單獨販
    賣安非他命。又戊○○證述：海洛因半錢約1萬2千元，每次
    買差不多4分之1錢，爰認定為每次買6000元。戊○○又稱向
    丁○○購安非他命之金額有2千元至3千元，因無法確認丁○○每次交付之安非他命正確金額，依罪疑惟輕原則，爰認定
    丁○○與被告每次販賣安非他命之金額各為2千元。
(四)被告與丁○○共同於附表三編號 (三) 所示之交易時間、次
    數、交易地點、金額、方法，連續販賣交易物品欄所示海洛
    因、安非他命予己○○之犯行，業據己○○結證綦詳。參酌
    其證詞：我前後向丁○○購買毒品海洛因次數約有1、20 次
    ，約是在94年夏天即6、7月時候，每次都是購買2、3千元海
    洛因，地點都是在楊梅火車站前那條路上，每次我都是用門
    號0000000000號行動電話打丁○○的門號0000000000號行動
    電話，都是丁○○本人交付毒品給我，我向丁○○購買安非
    他命次數約5、6次，有時是同時購買，交易地點一樣是楊梅
    火車站前之那條路上，每次交易安非他命的金額約2、3千元
    ，時間一樣是在6、7月間，也都是丁○○交付給我的，每次
    交易時我都是當場交付價款給丁○○等語（原審卷三第36至
    40頁）。己○○對於向丁○○購買海洛因、安非他命之交易
    過程細節，均能陳述明確。參以己○○於94年7 月28日14時
    21分以0000000000號行動電話行動電話撥打予丁○○所持用
    之0000000000號電話，2 人對談內容為：「丁○○：我叫人
    送過去好不好？」、「己○○：好。」、「丁○○：你要什
    麼？」、「己○○：我要白的，軟的，3千就夠了。」、「
    丁○○：硬的不用？」、「己○○：嗯。」、「丁○○：好
    。」、「己○○：還要多久？」、「丁○○：差不多15分鐘
    左右。」、「己○○：好。」等情（16651號卷第48頁），
    益徵丁○○確實與己○○有聯絡毒品交易之情事。衡諸己○○與丁○○素無仇隙，當無虛構情節陷丁○○於罪之理，是
    己○○證述向丁○○購買海洛因、安非他命一情應非虛妄，
    所證應堪採信。被告與丁○○為同居男女朋友，2人一起意
    圖營利，販入一、二級毒品後，分擔實行出售行為，己○○
    雖祇與丁○○接洽買賣，被告亦應同負販賣之責。又己○○
    僅證述：我向丁○○洽購海洛因之次數為1 、20次，每次金
    額2、3千元，購買安非他命次數5、6次，每次金額2、3千元
    等情，在無法確認購買海洛因、安非他命之確實次數及正確
    金額下，以最有利於被告之原則認購買海洛因、安非他命次
    數各10次、5次，每次金額各為2千元，其中5次係同時買海
    洛因及安非他命。
(五)被告雖辯稱僅幫忙丁○○轉交海洛因，但未收取金錢，只是
    幫助販賣。惟刑法上之幫助犯所謂以幫助他人犯罪之意思而
    參與者，指其「參與之原因」，僅在助成他人犯罪之實現者
    而言，倘以合同之意思而參加犯罪，即係以自己犯罪之意思
    而參與，縱其所參與者為犯罪構成要件以外之行為，仍屬共
    同正犯。又所謂參與犯罪構成要件以外之行為者，指其所參
    與者非直接構成某種犯罪事實之內容，而僅係助成其犯罪事
    實實現之行為而言，苟已參與構成某種犯罪事實之一部，即
    屬分擔實施犯罪之行為，雖僅以幫助他人犯罪之意思而參與
    ，亦仍屬共同正犯（最高法院27年上字第1333號判例參照）
    。本件依被告與丁○○間通訊監察譯文內容記載：「為什麼
    ？有錢賺為什麼不要」、「總比沒有錢賺好啊」等討論毒品
    販售價金事宜（16651號卷第39頁），足見被告汲汲於販賣
    毒品牟利，尚非僅單純幫助丁○○販賣海洛因、安非他命之
    意思而參與犯罪，且其負責將部分毒品交付予買受人，無論
    被告是否從戊○○處取得購買毒品之價金，均無礙於被告已
    從事販賣毒品構成要件之行為，所為要屬正犯無誤。被告與
    丁○○既同居楊梅租處，且依電話監聽譯文可知2人間有販
    賣毒品牟利之對話內容，顯見2人間就附表三販賣毒品之行
    為，亦有犯意聯絡及行為分擔，堪可認定。所辯要屬避重就
    輕之詞，不足採信。
(六)按販賣海洛因、安非他命係違法行為，非可公然為之，且有
    其獨特之販售通路及管道，復無公定價格，容易增減分裝之
    份量，而每次買賣之價量，可能隨時依雙方關係深淺、資力
    、需求量及對行情之認知、來源是否充裕、查緝鬆嚴、購買
    者被查獲時供述購買對象之可能風險評估等而異其標準，非
    可一概而論。而近年來政府為杜絕毒品之氾濫，對於查緝施
    用及販賣毒品之工作，無不嚴加執行，販賣毒品罪又係重罪
    ，設若無利可圖，衡情一般持有毒品之人當無輕易將所持有
    之海洛因、安非他命無償轉讓他人而甘冒於再次向他人購買
    時，有被查獲移送法辦之危險之理。因之販賣之利得，除經
    承認犯行，或帳冊價量均臻明確外，委難察得實情，職是之
    故，縱未確切查得販賣賺取之實際差價，除別有事證，足認
    係按同一價格轉讓，確未牟利外，尚難執此認非法販賣之事
    證有所不足，致知過坦承者難辭重典，飾詞否認者反得逞僥
    倖，而失情理之平。故販賣之人無論從價差或量差中牟利之
    方式雖異，然其販賣目的在意圖營利則同一。依丁○○坦承
    ：海洛因半兩8至10萬元（即每錢1萬6千元至2萬元）、安非
    他命每兩2至3萬元（即每公克533元至800元）之價額向甲○○洽購毒品等情（臺灣桃園地方法院檢察署94年度偵字第15
    079 號卷，下稱15079號卷第81頁、原審卷一第156頁），而
    丁○○賣出海洛因、安非他命之價額分別為海洛因半錢約1
    萬2千元（即每錢2萬4千元），安非他命1公克約2、3千元（
    或含袋重1.78至2公克約2千元、3點多公克4千元，平均計算
    每公克售價均為1千元以上），二者相減，其購入之成本已
    遠低於售出之價額，顯有賺取價差以為營利之意圖甚明（丁○○雖於警詢供述：1 兩10萬元，惟不影響營利意圖之認定
    ）。況丁○○與乙○○、戊○○、己○○非親非故，苟無得
    利，豈有甘冒重典而販賣海洛因、安非他命之理，是上開購
    入、販出之價格，應堪採信，被告與丁○○販賣海洛因、安
    非他命，有營利之意圖，彰彰甚明。再被告供述：丁○○有
    毒品（安非他命）供我吸食，而我只是幫他拿毒品給別人等
    語（16651卷第10頁），顯然被告交付毒品予戊○○與其賴
    丁○○提供安非他命施用有某程度之對價關係，參以被告與
    丁○○同居於楊梅租處，並汲汲營營於毒品交易利得，對於
    丁○○販毒所得確有經濟上之依賴，被告與丁○○有共同營
    利之意圖，要屬無訛。
(七)按毒品危害防制條例第17條規定之立法意旨在鼓勵具體供出
    其上游販毒者，以杜絕毒品之蔓延與氾濫為目的。是其係在
    助益偵查機關查獲毒品上源，始有上開減刑規定之適用，若
    偵查機關查知其毒品來源，並非基於被告之供述，縱被告嗣
    後具體指證該毒品前手之販毒事實，仍與前開法文要件未合
    ，不得因此邀獲刑之寬典。依證人即負責查緝甲○○販毒案
    之海巡署海岸巡防總局桃園機動查緝隊警員李美娟證稱：伊
    是經由監聽丁○○後，由通話紀錄中知道丁○○毒品來源係
    甲○○，時間約係在94年8 月初。且當時伊等查緝小組也有
    到甲○○位於桃園縣平鎮市○○○街51號租屋處前勘察，伊
    查知甲○○與丁○○毒品交易之方式，係由甲○○將毒品送
    至丁○○位於桃園縣新屋鄉埔頂村16鄰8號之賭場及楊梅租
    處，且伊等有一組人員有跟蹤到甲○○送毒品給丁○○，根
    據線上通訊監察之內容，伊等研判該次交付之東西係毒品。
    至於伊等會在94年9月9日才去搜索、逮捕「甲○○」，係因
    海巡署查緝毒品之數量標準很高，伊等監聽到甲○○要在94
    年9月9日從北部買大量毒品回來，所以才會在該日始向法院
    聲請搜索票，搜索甲○○，黃朝和同日被逮捕後，到地檢署
    有供出毒品來源是甲○○等語（原審三卷第152至154、156
    頁）；證人同查緝隊警員黃羿達證稱：伊等係因監聽丁○○
    之通話，得知丁○○毒品來源係甲○○，我們就開始監聽甲○○的電話，在抓丁○○之前伊就有去甲○○住處察看等語
    （原審卷三第109、110頁）。參以丁○○通訊監聽譯文始自
    94年6月10日（16651卷第30、36頁），丁○○與甲○○間聯
    絡監聽譯文始自94年7月20日（臺灣桃園地方法院95年度訴
    字第80號卷二第43頁），且李美娟、黃羿達與丁○○、甲○○及被告均無何恩怨，所證應堪採信。佐以甲○○於94年9
    月9日15時許，在桃園縣平鎮市○○○街51號16樓遭警持搜
    索票查獲，有臺灣桃園地方法院搜索票、搜索扣押筆錄、扣
    押物品目錄表等影本存卷為憑（臺灣桃園地方法院檢察署94
    年度偵字第16237號卷第64至70頁），而與甲○○同時被查
    獲之黃朝和確實於94年9月10日檢察官初訊時，結證毒品來
    源為甲○○等語（16237卷第95之1頁），足見檢警早已握有
    相當事證足以證明甲○○販賣毒品予丁○○（按丁○○係94
    年8月25日被搜索查獲逮捕後羈押，甲○○於同年9月9日被
    搜索逮捕後羈押，被告至同年9月12日始被搜索查獲）。綜
    上各情，本件偵查犯罪機關早在94年6月間對丁○○實施通
    訊監察，自94年7月間起對甲○○實施通訊監察，並因而於
    「94年8月初」，察知丁○○毒品來源為甲○○，對甲○○
    使用之門號0000000000行動電話施以長期之監聽及跟監，並
    於「94年9月9日」甲○○與黃朝和交易毒品時當場查獲甲○○，黃朝和復於94年9月10日供出毒品來源係甲○○等情，
    要屬無訛。而被告係於「94年9月12日」12時40分許，在楊
    梅租處，遭警持搜索票查獲，並於當日檢察官訊問時，始供
    出毒品來源為甲○○，有搜索扣押筆錄、扣押物品目錄表、
    訊問筆錄在卷可考（16651卷第20至22頁、56至58頁），其
    供述時間已在犯罪偵查機關查知丁○○毒品來源之後，且甲○○已被查獲，足證甲○○為警查獲，並非基於被告之供述
    ，縱被告嗣後具體指證丁○○販賣毒品之來源係甲○○，要
    與上開規定未合，而被告供述其為「丁○○」交付毒品予買
    受人，核屬供述共同犯罪之事實，均無適用上開規定減刑之
    餘地。至丁○○之確定判決（即本院96年度上訴字第723號
    ）認定丁○○確提供其前手毒販甲○○之相關資料因而破獲
    ，依毒品危害防制條例第17條規定予以減刑，為個案之法律
    見解，本院毋庸受其拘束，附此明。
(八)按證人保護法第14第1 項立法目的，係藉刑罰減免之誘因，
    以鼓勵刑事案件之被告或犯罪嫌疑人，勇於供出與案情有重
    要關係之待證事項或其他共犯犯罪之事證，以協助檢察官有
    效追訴其他共犯。故在解釋上，自應以被告或犯罪嫌疑人翔
    實供出與案情有重要關係之待證事項或其他共犯犯罪之事證
    ，「因而」使檢察官得以有效追訴其他共犯者，始有適用該
    規定減輕或免除其刑之餘地（最高法院95年度台上字第6012
    號判決參照）。本件被告於94年9月12日遭警查獲後，隨即
    於當日檢察官初訊時，表示願意適用證人保護法之規定，並
    供述正犯丁○○販毒之事證，固有該次訊問筆錄存卷可參（
    16651號卷第56至58頁）。惟觀諸丁○○於94年8月25日15時
    許，在楊梅租處遭警持搜索票查獲，有搜索扣押筆錄、扣押
    物品目錄表在卷為憑（15079卷第6至8頁），參以針對丁○○使用0000000000號行動電話監聽之通訊監聽譯文94 年6月
    18日、同年7月24日至28日、同年7月28日分別有被告與丁○○間商談販賣毒品之交易金額、丁○○與乙○○、己○○間
    購買毒品之聯絡內容，足見丁○○遭警檢鎖定販賣毒品犯行
    ，並非因被告供出丁○○犯罪之事證，「因而」使檢察官得
    以有效追訴丁○○，自與上開規定不符，即不因檢察官同意
    其適用上開規定而有減輕或免除其刑之餘地。
(九)卷內雖有證人張開致使用之門號0000000000號行動電話與丁○○使用門號0000000000號行動電話通聯紀錄，惟據張開致
    證稱：因為後來電話沒有通，所以並沒有向丁○○買毒品等
    語（原審卷二第111頁）。證人鍾秉榮雖證稱：我曾向丁○○取得毒品，然因我為丁○○之房東，偶爾自丁○○處免費
    取得毒品施用，我從未給付金錢給被告等情（原審卷二第12
    3至127頁）。證人何自玲、楊勝順等人僅係曾與丁○○所使
    用之門號0000000000號行動電話有過通聯紀錄之門號申請人
    ，渠等到庭均證稱非該門號通聯之使用人，且均不認識被告
    等情（原審卷三第10至16頁），均無法認定被告與丁○○有
    何販賣毒品予上開人等之犯行，依罪疑唯輕原則，上開人等
    之證述均未足證被告確有上開販賣毒品之犯行。
(十)至被告自承於丁○○因本案羈押後，曾有多次販賣毒品予戊○○、古正義之犯行云云（16651卷第58頁）；惟其亦供述
    ：丁○○被收押後，是有想要將那些毒品以同樣價錢賣給小
    古、老五，但還沒有做就被查到，故沒有繼續替他賣等語（
    本院審理筆錄第7頁），前後所供互相齟齬，顯見其自白已
    有瑕疵。且戊○○證述：我到被告住處，被告避不見面，我
    在樓下等一下就走等語（原審卷二第29頁），古正義證稱：
    向丁○○購買毒品沒有被告交付毒品的情形等語（原審卷二
    第122頁）。是以戊○○、古正義於原審審理時均否認上情
    在卷，而附表二編號3、4扣案毒品係丁○○留下，業經被告
    供述在卷，尚無法據此證明被告有繼續販賣毒品之犯行。綜
    上，被告上開自白，在無其他積極事證足以補強犯罪事實具
    有相當程度之真實性，而達於毫無合理懷疑之程度下，尚難
    單以被告上開之自白，遽認其於丁○○遭羈押後尚有其他販
    賣毒品之犯行。
(十一)綜上各事證，被告與丁○○確有附表三所示販賣海洛因、
      安非他命之行為。渠等犯行堪以認定，應依法論科。
二、被告行為後刑法及配套之刑法施行法、罰金罰鍰提高標準條
    例於95年7月1日修正施行，有關本件情形：
  (1)刑法第33條第5 款有關罰金之最低額度修正後已提高，比較
    新舊法，以舊法有利於被告。
  (2)修正後刑法第28條已縮小共同正犯範圍，以新法有利於被告
    。
  (3)修正後刑法將第56條連續犯之規定刪除，此刪除雖非犯罪構
    成要件之變更，但顯已影響行為人刑罰之法律效果，自屬法
    律有變更，比較結果，以舊法有利於被告。
  (4)刑法第64條第2項、第65條第2項，有關死刑、無期徒刑減輕
    其刑者，分別由「無期徒刑，或為15年以下12年以上有期徒
    刑」、「7年以上有期徒刑」修正為「無期徒刑」、「20年
    以下15年以上有期徒刑」，比較新舊法，自以舊法有利於被
    告。
  (5)刑法第68條有關罰金加減之規定，由加減其最高度，修正為
    最高度及最低度同加減。本件被告所犯毒品危害防制條例第
    4條第1、2 項罪，均由其最高額度減輕之，尚無有利或不利
    可言。
  (6)綜上比較，以行為時法較有利於被告，應整體適用被告行為
    時之舊法予以論處。
三、核被告販賣海洛因予戊○○、己○○之行為，係犯毒品危害
    防制條例第4條第1項販賣第一級毒品罪；販賣安非他命予乙○○、戊○○、己○○之行為，係犯毒品危害防制條例4條
    第2項販賣第二級毒品罪。各次犯行，被告與丁○○間有犯
    意之聯絡及行為之分擔，為共同正犯。公訴人認被告為販賣
    第一級、第二級毒品罪之幫助犯，尚非允當。被告先後多次
    販賣海洛因予戊○○、己○○，多次販賣安非他命予乙○○
    、戊○○、己○○之犯行，時間緊接，各犯罪構成要件相同
    之罪名，顯均係出於概括之犯意為之，應依修正前刑法第56
    條連續犯之規定論以一罪。被告多次同時販賣海洛因、安非
    他命部分，係以一行為犯二罪名，乃異種想像競合犯，應從
    一重之連續販賣第一級毒品罪處斷。被告販賣之對象僅有3
    人，次數有限，金額總計11萬7千元，且被告年紀尚輕，前
    無任何不良素行，係因與前科累累中年男子丁○○同居，依
    丁○○指示交付毒品予買受人，雖屬共同正犯，但非犯罪主
    要角色，衡以毒品危害防制條例第4條第1項販賣第一級毒品
    罪之法定本刑係死刑或無期徒刑，縱對之科以最低度法定刑
    均猶嫌過重，依一般國民生活經驗法則，實屬情輕法重，當
    足引起一般人之同情，是本院認為被告之所為，顯有憫恕之
    處，爰依修正後刑法第59條之規定，酌量減輕被告之刑。
四、原審認被告所犯罪證明確，予以論罪科刑，固非無見。惟查
    本件並非因被告供出丁○○犯罪事證，「因而」使檢察官得
    以有效追訴丁○○，自與證人保護法第14條第1項規定不符
    ，應無上開規定之適用，已如前述。原判決誤適用上開規定
    予以減輕其刑，自有未洽。被告提起上訴，以其於94年9月
    12 日被查獲當日供出毒品來源為甲○○，早於丁○○94年9
    月14日始供出毒品來源，應有毒品危害防制條例第17條規定
    減刑之適用。然如上認定，檢警機關於94年6月10日起對丁○○使用之0000000000號行動電話進行監聽，於94年7月起
    對甲○○實施監聽，於94年8月初因上開監聽鎖定甲○○為
    丁○○毒品來源，復對於甲○○所使用0000000000號行動電
    話施以長期監聽與跟監，並於94年9月9日甲○○與黃朝和交
    易毒品時，當場查獲甲○○等2人，黃朝和並於翌日檢察官
    初訊時供述毒品來源為甲○○，斯時檢警機關已查獲足以證
    明甲○○販賣毒品之相當事證，是以被告之供述，與毒品危
    害防制條例第17條之規定不符。被告執此上訴，為無理由，
    應予駁回。檢察官提起上訴，指摘原判決僅因被告販賣次數
    有限，所得非鉅，遽以援引刑法第59條酌減其刑，自有失當
    云云。惟被告年僅20餘歲，尚屬年輕，前未曾有不良素行，
    因與丁○○為同居男女關係，依丁○○指示交付毒品予買受
    人，而同涉販賣毒品重罪，其犯罪情狀客觀上堪以憫恕，原
    判決適用刑法第59條酌減其刑，要無不合。檢察官此部分上
    訴，亦難認有理由。然原判決關於被告部分既有上述可議之
    處，仍無可維持，自應由本院撤銷改判。又因原判決適用法
    條不當，本院自不受刑事訴訟法第370條不利益變更禁止原
    則之拘束，附此敘明。
五、爰審酌被告明知毒品對於人體有莫大之戕害，為圖一己之私
    利，竟與丁○○共同販賣第一、二級毒品，及其參與犯罪分
    工之程度、犯罪之動機、目的、次數、手段，惟兼衡本件販
    賣情節尚非嚴重，所得亦非甚鉅，且被告素行尚可（參本院
    被告前案紀錄表），犯後坦承犯行，態度尚佳等一切情狀，
    量處如主文所示之刑。
六、附表二所示之海洛因、安非他命，均為本件查獲之毒品，應
    依毒品危害防制條例第18條第1項前段規定，沒收銷燬之。
    如附表二所示毒品之外包裝塑膠袋（即附表一編號6），既
    係用於包裹毒品，防其裸露、潮濕，便於攜帶販賣，且經鑑
    定機關就之與本件扣案之毒品分別鑑定，有前引鑑定書可憑
    ，足證與扣案之毒品並無不可析離之情形，核屬被告所有供
    販賣毒品所用之物；附表一編號1、2所示之物，係供被告與
    丁○○用於毒品秤重之工具，附表一編號3之行動電話，係
    丁○○用以與購毒者洽談毒品交易所用之工具，編號5之行
    動電話係被告與丁○○間供本件犯罪聯絡工具（均不含SIM
    卡，因行動電話門號SIM卡，係使用者向電信業者申請租用
    而僅取得其使用權，並非申請使用者所有，僅就話機部分沒
    收，門號卡不得宣告沒收，最高法院92年度臺上字第6836號
    判決意旨可資參照），上開扣案物品均係被告與丁○○供販
    賣毒品之犯罪所用，應依毒品危害防制條例第19條第1項規
    定沒收。另扣案如附表一編號4所示之分裝夾鏈袋，非專供
    包裝毒品使用一途，尚可作為其他物品包裝之用，因尚未使
    用，只能視為其2人預備供販賣毒品犯罪之物，且屬丁○○
    所有，爰均依修正前刑法第38條第1項第2款規定宣告沒收。
    另本件被告販賣毒品所得11萬7千元，依法宣告連帶沒收，
    如全部或一部不能沒收時，以其財產抵償之。至其餘扣案物
    ，與本件無涉，自無庸予以宣告沒收，末此敘明。
七、公訴意旨另認：丁○○於94年2月間起至94年8月25日遭搜索
    前，自甲○○販入海洛因、安非他命後，利用其門號000000
    0000號行動電話販售予「甘子古」、「小古」、「老五」等
    人牟利，而被告自同年5 月間某日起，每遇有不特定人向丁○○購毒，因丁○○經營賭場或外出釣魚無法分身交付，經
    丁○○之唆使，交付由丁○○業已分裝好之毒品予前來購毒
    之不定人並收取價款（即除附表三所列以外之犯罪事實部分
    ），因認被告與丁○○此部分亦涉有毒品危害防制條例第4
    條第1、2項販賣第一、二級毒品之罪嫌云云。訊據被告堅決
    否認有此部分犯行。經查，公訴意旨認被告涉有上開犯行，
    除以卷附通聯紀錄內容所載丁○○有與綽號「甘子古」、「
    小古」、「老五」等人之對話內容，及被告於偵查中供述丁○○曾販賣予綽號小古即古正義之人等語以外，並未提出或
    指出其他足可證明被告此部分犯行之直接或間接證據，而公
    訴意旨所指綽號「甘子古」、「老五」之人，檢察官迄至原
    審審理終結時均未指明渠等真實年籍資料如何、是否確有其
    人、其通聯之內容是否確為毒品之交易、其交易金額、數量
    、地點如何、是否確有交付。而古正義雖證稱有向丁○○取
    得毒品施用等語，惟堅證並無約定對價，且從未交付金錢予
    丁○○等語（原審卷二第115至123頁）。基於「罪證有疑，
    利歸被告」之證據法則，因認此部分事實，尚屬不能證明，
    本應為無罪之諭知，惟檢察官認此部分與前揭有罪部分，有
    連續犯之裁判上一罪關係，爰不另為被告無罪諭知。
據上論斷，應依刑事訴訟法第369條第1項前段、第364條、第299
條第1項前段，毒品危害防制條例第4條第1項、第2項、第18條第
1項前段、第19條第1項，刑法第2條第1項、第11條前段、第55條
、第59條、修正前刑法第28條、第56條、第38條第1項第2款，判
決如主文。
本案經檢察官覃正祥到庭執行職務。
中　　華　　民　　國　　96　　年　　12　　月　　31　　日
                  刑事第二庭審判長法  官  呂丹玉
　　                              法  官  王詠寰
                          　　　　法　官  李麗玲
以上正本證明與原本無異。
如不服本判決，應於收受送達後10日內向本院提出上訴書狀，其
未敘述上訴之理由者並得於提起上訴後10日內向本院補提理由書
（均須按他造當事人之人數附繕本）。
　                                書記官  廖婷璇
中　　華　　民　　國　　96　　年　　12　　月　　31　　日
附錄：本案論罪科刑法條全文
毒品危害防制條例第4條
製造、運輸、販賣第一級毒品者，處死刑或無期徒刑；處無期徒
刑者，得併科新臺幣 1 千萬元以下罰金。
製造、運輸、販賣第二級毒品者，處無期徒刑或 7 年以上有期徒
刑，得併科新臺幣 7 百萬元以下罰金。
製造、運輸、販賣第三級毒品者，處 5 年以上有期徒刑，得併科
新臺幣 5 百萬元以下罰金。
製造、運輸、販賣第四級毒品者，處 3 年以上 10 年以下有期徒
刑，得併科新臺幣 3 百萬元以下罰金。
製造、運輸、販賣專供製造或施用毒品之器具者，處 1 年以上 7
年以下有期徒刑，得併科新臺幣 1 百萬元以下罰金。
前五項之未遂犯罰之。
附表一：
┌─────┬─────────────────────────────┐
│  編  號  │   物  品  名  稱                                         │
├─────┼─────────────────────────────┤
│  1       │丁○○所有供販賣毒品犯罪所用之磅秤1 個                    │
├─────┼─────────────────────────────┤
│  2       │丁○○所有供販賣毒品犯罪所用之研磨器1 個                  │
├─────┼─────────────────────────────┤
│  3       │丁○○所有供販賣毒品犯罪所用之行動電話1 支（序號0000000000│
│          │20019 ，內插門號0000000000號SIM卡，SIM卡部分不沒收）      │
├─────┼─────────────────────────────┤
│  4       │丁○○所有預備供販賣毒品犯罪所用之分裝袋1 批              │
├─────┼─────────────────────────────┤
│  5       │丙○○所有供販賣毒品犯罪所用之行動電話1 支（序號0000000000│
│          │84758，內插門號0000000000號SIM 卡，SIM 卡部分不沒收）     │
├─────┼─────────────────────────────┤
│  6       │如附表二所示海洛因、安非他命之外包裝塑膠袋共36只          │
└─────┴─────────────────────────────┘
附表二：
┌─────┬─────────────────────────────┐
│  編  號  │   物  品  名  稱                                         │
├─────┼─────────────────────────────┤
│  1       │94年8月25日在楊梅租處扣得第一級毒品海洛因17包（合計淨重25.│
│          │59公克，純度35.45%，純質淨重9.07公克）。                  │
├─────┼─────────────────────────────┤
│  2       │94年8月25日在楊梅租處扣得第二級毒品安非他命1包（實秤毛重1.│
│          │370公克）。                                               │
├─────┼─────────────────────────────┤
│  3       │94年9月12日在楊梅租處扣得之第一級毒品海洛因16包（合計淨重1│
│          │3.02公克，純度9.81%，純質淨重1.28公克）。                 │
├─────┼─────────────────────────────┤
│  4       │94年9月12日在楊梅租處扣得之第二級毒品安非他命2包（合計實秤│
│          │毛重1.395公克）。                                         │
└─────┴─────────────────────────────┘
附表三：
編號(一)（證人乙○○部分）
　┌──┬──┬──────┬──────┬────┬─────────┐
　│編號│交易│交易地點　　│交易物品　　│金額　　│交易方法　　　　　│
　│    │時間│　　　　　　│　　　　　　│        │　　　　　　　　　│
  │    │　　│            │            │        │                  │
　├──┼──┼──────┼──────┼────┼─────────┤
  │1   │94年│丁○○位於桃│安非他命    │2,000元 │乙○○以其門號0912│
  │    │7 月│園縣新屋鄉埔│            │        │426797行動電話撥打│
  │    │24日│頂村16鄰8 號│            │        │門號0000000000號行│
  │    │23時│之賭場內    │            │        │動電話予丁○○洽購│
  │    │42分│            │            │        │後，至被告經營之賭│
  │    │許  │            │            │        │場內一手交錢，一手│
  │    │    │            │            │        │交毒品            │
  ├──┼──┼──────┼──────┼────┼─────────┤
  │2   │94年│臺灣地區某不│安非他命    │4,000元 │乙○○以其門號0912│
  │    │7 月│詳處所      │            │        │426797行動電話撥打│
  │    │26日│            │            │        │門號0000000000號行│
  │    │22時│            │            │        │動電話予丁○○洽購│
  │    │36分│            │            │        │後，至臺灣地區某不│
  │    │許  │            │            │        │詳處所一手交錢，一│
  │    │    │            │            │        │手交毒品          │
  ├──┼──┼──────┼──────┼────┼─────────┤
  │3   │94年│桃園縣楊梅鎮│安非他命    │1,000元 │乙○○以其門號0912│
  │    │7 月│外環道丁○○│            │        │426797行動電話撥打│
  │    │28日│住處附近某處│            │        │門號0000000000號行│
  │    │13時│            │            │        │動電話予丁○○洽購│
  │    │59分│            │            │        │後，至被告與丁○○│
  │    │許  │            │            │        │住處附近一手交錢，│
  │    │    │            │            │        │一手交毒品        │
  ├──┼──┼──────┼──────┼────┼─────────┤
  │備註│    │            │            │所得合計│                  │
  │    │    │            │            │7,000元 │                  │
  └──┴──┴──────┴──────┴────┴─────────┘
編號(二)（證人戊○○－原名黃家祥，綽號阿祥－部分）：
　┌──┬──┬──────┬──────┬────┬─────────┐
　│交易│次數│交易地點　　│交易物品　　│金額　　│交易方法　　　　　│
　│時間│　　│　　　　　　│（每次）　　│（每次）│　　　　　　　　　│
　├──┼──┼──────┼──────┼────┼─────────┤
　│94年│海洛│丁○○位於桃│第一級毒品海│第一級毒│由戊○○至丁○○位│
　│8 月│因部│園縣新屋鄉埔│洛因4 分之1 │品海洛因│於桃園縣新屋鄉埔頂│
　│25日│分10│頂村16鄰8 號│錢（約1 公克│部分每次│村16鄰8 號賭場或桃│
　│彭振│次；│之賭場、桃園│）及第二級毒│6,000 元│園縣楊梅鎮○○路11│
　│全受│安非│縣楊梅鎮環南│品安非他命約│，第二級│4 號2 樓租屋處交易│
　│羈押│他命│路114 號2 樓│1公克       │毒品安非│，其中2 次係由黃新│
　│前之│部分│租屋處等地  │　          │他命部分│閔至桃園縣楊梅鎮環│
　│1、2│10次│            │　          │每次2,00│南路114 號2 樓彭振│
  │個月│；其│　          │　　　　　　│0元。   │全租屋處，由丙○○│
  │間  │中有│　          │　　　　　　│        │交海洛因予戊○○，│
  │    │9 次│　          │　　　　　　│        │戊○○事後再交付金│
  │    │同時│　          │　　　　　　│        │錢予丁○○        │
  │    │拿海│　          │　　　　　　│        │                  │
  │    │洛因│            │　　　　　　│        │                  │
  │    │及安│            │            │        │                  │
  │    │非他│            │            │        │                  │
  │    │命，│            │            │        │                  │
  │    │1次 │            │            │        │                  │
  │    │單獨│            │            │        │                  │
  │    │拿海│            │            │        │                  │
  │    │洛因│            │            │        │                  │
  │    │，1 │            │            │        │                  │
  │    │次單│            │            │        │                  │
  │    │獨拿│            │            │        │                  │
  │    │安非│            │            │        │                  │
  │    │他命│            │            │        │                  │
  │    │。  │            │            │        │                  │
  ├──┼──┼──────┼──────┼────┼─────────┤
  │備註│    │            │            │所得合計│                  │
  │    │    │            │            │80,000元│                  │
  └──┴──┴──────┴──────┴────┴─────────┘
編號(三)（證人己○○部分）：
　┌──┬──┬──────┬──────┬────┬─────────┐
　│交易│次數│交易地點　　│交易物品    │金額　　│交易方法　　　　　│
　│時間│　　│　　　　　　│            │        │　                │
　├──┼──┼──────┼──────┼────┼─────────┤
　│94年│購買│桃園縣楊梅鎮│第一級毒品海│海洛因部│己○○以其門號0952│
　│6 月│海洛│楊梅火車站前│洛因、第二級│分每次購│736827號行動電話撥│
　│、7 │因部│某處        │毒品安非他命│買2,000 │打門號0000000000號│
　│月間│分10│　          │　          │元，安非│行動電話予丁○○洽│
　│    │次，│            │　          │他命部分│購並約定地點後，由│
　│    │購買│            │　          │每次購買│丁○○至約定地點，│
　│    │安非│            │　　　　　　│2,000 元│一手交錢，一手交付│
  │    │他命│            │　　　　　　│　      │毒品              │
  │    │部5 │            │　　　　　　│　      │　                │
  │    │次，│            │　　　　　　│　      │                  │
  │    │其中│            │　　　　　　│　　　　│                  │
  │    │有5 │            │　　　　　　│　　　　│                  │
  │    │次係│            │            │　　　　│                  │
  │    │同時│            │            │        │                  │
  │    │購買│            │            │        │                  │
  │    │海洛│            │            │        │                  │
  │    │因及│            │            │        │                  │
  │    │安非│            │            │        │                  │
  │    │他命│            │            │        │                  │
  │    │    │            │            │        │                  │
  │    │    │            │            │        │                  │
  │    │    │            │            │        │                  │
  │    │    │            │            │        │                  │
　├──┼──┼──────┼──────┼────┼─────────┤
  │備註│    │            │            │所得合計│                  │
  │    │    │            │            │30,000元│                  │
  └──┴──┴──────┴──────┴────┴─────────┘
